【裁判字號】    97,交聲,25
【裁判日期】    970222
【裁判案由】    聲明異議
【裁判全文】
臺灣臺中地方法院交通事件裁定        97年度交聲字第25號
原處分機關  交通部公路總局臺中區監理所
受處分人    靖功有限公司
代  表  人  王能彬
送達代收人  王鑫福
上列受處分人因違反道路交通管理處罰條例案件，對於交通部公
路總局臺中區監理所九十六年十一月二十六日所為之處分（原處
分案號：中監違字第裁六○－Ｇ七○Ａ三一九六九號），聲明異
議，本院裁定如下：
    主  文
異議駁回。
    理  由
一、原處分意旨略以：異議人即受處分人靖功有限公司所有車牌
    號碼二Ｕ－六○三○號自用一般小貨車，於民國九十六年五
    月十四日十七時十八分許，行經台中市○○○○○路口時，
    因「在多車道左轉彎，不先駛入內側車道」，經警照相逕行
    舉發，受處分人逾應到案期限始提出申訴，本所遂依道路交
    通管理處罰條例第四十八條第一項第四款之規定，裁處罰鍰
    新臺幣（下同）一千八百元。
二、聲明意旨略以：受處分人因未見事發相片缺乏證據不服裁決
    ，且既然未收到罰單通知，更不該因此受到逾時加倍未繳之
    懲罰性罰款，爰依法聲明異議云云。
三、按「汽車駕駛人轉彎時，有下列情形之一者，處新臺幣六百
    元以上一千八百元以下罰鍰：…四、…，或多車道左轉彎，
    不先駛入內側車道。」，道路交通管理處罰條例第四十八條
    第一項第四款定有明文。且按「逕行舉發者，應按已查明之
    資料填註車牌號碼、車輛種類、車主姓名及地址，並於通知
    單上方空白處加註逕行舉發之文字後，由舉發機關送達被通
    知人」，違反道路交通管理事件統一裁罰基準及處理細則第
    十一條第一項第四款亦有明文。又處理違反道路交通管理事
    件，有關文書之送達程序，依行政程序法之規定；「對於機
    關、法人或非法人之團體為送達者，應向其代表人或管理人
    為之。」、「對於機關、法人、非法人之團體之代表人或管
    理人為送達者，應向其機關所在地、事務所或營業所行之。
    但必要時亦得於會晤之處所或其住居所行之。」、「送達，
    不能依前二條規定為之者，得將文書寄存送達地之地方自治
    或警察機關，並作送達通知書二份，一份黏貼於應受送達人
    住居所、事務所、營業所或其就業處所門首，另一份交由鄰
    居轉交或置於該送達處所信箱或其他適當位置，以為送達。
    前項情形，由郵政機關為送達者，得將文書寄存於送達地之
    郵政機關」，行政程序法第六十九條第二項、第七十二條第
    二項、第七十四條第一項、第二項著有明文。
四、經查：
(一)受處分人所有車牌號碼二Ｕ－六○三○號自用一般小貨車，
    於九十六年五月十四日十七時十八分許，行經台中市○○○
    ○○路口時，因在多車道左轉彎，不先駛入內側車道，經警
    照相逕行舉發之違規事實，有採證相片二張、臺中市警察局
    中市警交字第Ｇ七○Ａ三一九六九號舉發違反道路交通管理
    事件通知單在卷可憑，是此部分事實，自堪認定。
(二)受處分人公司登記營業地址，迄今仍設在臺中縣大里市○○
    里○○街一二五巷四十二號一樓，此有營利事業資料查詢一
    紙在卷可稽；且警察機關關逕行舉發上開違規事實後，乃製
    作通知單，委託郵政機關按上址送達，俟因無法依行政程序
    法第七十二條、第七十三條之規定送達，郵務人員乃於九十
    六年七月十六日，將舉發違反道路交通管理事件通知單寄存
    在車籍地永豐郵局，並依行政程序法第七十四條第一項規定
    製作通知書等情，有該違規通知單送達證書、臺中市警察局
    九十六年十一月二十二日中市警交字第○九六○○八五四三
    五號函在卷可稽，則本件逕行舉發後，舉發機關確依違反道
    路交通管理事件統一裁罰基準及處理細則、行政程序法相關
    規定，將通知單送達受處分人登記營業處所，該送達程序自
    屬合法無疑；又郵政機關依行政程序法第七十四條第一項規
    定為寄存送達者，無論應受送達人實際上於何時受領文書，
    均以寄存之日視為收受送達之日期，發生送達效力，是本件
    應於九十六年七月十六日完成寄存送達時，發生送達之效力
    甚明。是異議人以其未實際收受通知單，本件送達不合法為
    由，聲明異議，自有誤會。至交通部公路總局臺中區○○○
    ○○道路交通管理事件裁決書及聲明異議狀上所載之住址為
    「台中市○○區○○街三一一之三號二樓」，此乃因該裁決
    書之送達地址係受處分人自行提供，申請將裁決書寄送至上
    址，此有交通部公路總局臺中區監理所九十七年一月二十五
    日中監自字第○九七○○○三二○九號函在卷可稽，惟依道
    路交通安全規則第二十三條規定，汽車所有人地址如有變更
    ，均應自行向公路監理機關辦理登記，是以受處分人之地址
    如確未在臺中縣大里市○○里○○街一二五巷四十二號一樓
    ，理應自行向公路監理機關為住所變更之登記或申請通信地
    址，原處分機關以寄存送達之方式，向受處分人住址即車籍
    地之臺中縣大里市○○里○○街一二五巷四十二號一樓為送
    達，核無違誤，受處分人實際上是否居住於設籍地，尚不影
    響上開裁決書已合法寄存送達之效力。則警察機關既已依法
    完成法定之送達程序，即視為行政處分相對人（即受處分人
    ）已獲有得悉行政文書內容之機會，至於受處分人因自身原
    因以致未能實際取得該等行政文書，其風險及責任當由受處
    分人自行承擔，併此說明。
(三)受處分人於受合法送達通知單後，由於未依規定自動繳納罰
    鍰，或未依規定到案聽候裁決，原處分機關乃依違反道路交
    通管理事件統一裁罰基準及處理細則第四十三條、第四十四
    條第一項規定，參酌基準表逕行裁決之，該裁決程序，應屬
    合法。因此，原處分機關認受處分人上開車輛，在多車道左
    轉彎，不先駛入內側車道，且援引上開規定，裁處受處分人
    罰鍰一千八百元，自尚無違誤，是本件異議為無理由，自應
    予以駁回。
五、據上論斷，應依道路交通案件處理辦法第十九條，裁定如主
    文。
中    華    民    國    97    年    2     月    22    日
                  交通法庭    法  官  林清鈞
上正本證明與原本無異。
如不服本裁定應於送達後五日內向本院提出抗告狀。
                                書記官  陳貴卿
中    華    民    國    97    年    2     月    22    日


司法院資訊處製作；財團法人民間司法改革基金會備份。
